【裁判字號】    90,重訴,208
【裁判日期】    900605
【裁判案由】    清償借款
【裁判全文】
臺灣臺中地方法院民事判決  九十年度重訴字第二○八號
    原      告    中興商業銀行股份有限公司
    法定代理人    庚○○
    訴訟代理人    戊○○
    被      告    金景山實業股份有限公司
    兼法定代理人  丙○○
    被      告    乙○○
    被      告    丁○○
    被      告    甲○○
    共同訴訟代    己○○
右當事人間請求清償借款事件，本院判決如左：
    主      文
被告金景山實業股份有限公司、丙○○、乙○○、丁○○、甲○○應連帶給付原告新
台幣參仟肆佰伍拾萬元及如附表編號1.2.所示之利息暨違約金。
被告丙○○、乙○○、丁○○、甲○○應連帶給付原告新台幣伍仟萬元及如附表編號
3.所示之利息。
原告其餘之訴駁回。
訴訟費用由被告連帶負擔。
    事      實
甲、原告方面：
一、聲明：
  (一)被告金景山實業股份有限公司、丙○○、乙○○、丁○○、甲○○應連帶給付原
    告新台幣參仟肆佰伍拾萬元及如附表編號1.2.所示之利息暨違約金。
  (二)被告丙○○、乙○○、丁○○、甲○○應連帶給付原告新台幣伍仟萬元及如附表
    編號3.所示之利息暨違約金。
二、陳述：
  (一)被告金景山實業股份有限公司（下稱金景山公司）於民國（下同）八十七年五月
    五日，邀同被告丙○○、乙○○、丁○○、甲○○四人為連帶保證人，共同簽立
    票據保證契約，以金景山公司所簽發符合票據法規定之匯票或本票在新台幣（下
    同）五千萬元額度內，項原告申請承兌或保證。嗣金景山公司於八十九年六月二
    十一日簽發一千三百萬元而由原告保證於八十九年七月十日到期付款之商業本票
    ，藉以取得營運資金，嗣該本票到期時被告金景山公司並未依約將票款繳存於原
    告處以備兌付，即由原告依約代為墊付壹仟壹佰萬元之部分款項，該筆款項日後
    由被告金景山公司陸續於八十九年七月二十六日償還六百萬元及於八十九年八月
    十四日償還五十萬元，計尚積欠四百五十萬元未清償。
  (二)被告丙○○、乙○○、丁○○、甲○○四人另於八十七年五月五日共同立具保證
    書，連帶保證金景山公司隊員告所負債務以本金六千萬元為限額及其利息、遲延
    利息、違約金、損害賠償及其他從屬於主債務之負擔，負連帶保證責任。嗣被告
    金景山公司於八十八年十月二十六日簽發借款本票一紙，向原告借款三千萬元，
    並約定按月繳付利息，本金並於八十九年十月二十六日到期一次清償。詎被告金
    景山公司自八十九年七月二十六日起即未依約繳息，而本票本金到期亦未獲清償
    ，連同前揭債務共計尚積欠原告三千四百五十萬元未清償。
  (三)被告丙○○、乙○○、丁○○、甲○○四人另於八十八年七月八日共同簽發借款
    本票，向原告借款五千萬元，並約定按月繳付利息，本金並於八十九年七月八日
    到期一次清償。詎被告等人自八十九年七月八日起即未依約繳息，而本票本金到
    期亦未獲清償，爰依票據法第五條、民法第二百七十二條、第七百三十九條及第
    七百四十八條請求判決如訴之聲明所示。
  (四)對被告抗辯之陳述：
  (1)被告金景山公司等五人早在八十七年五月五日即共同簽立票據保證契約，委託原
    告擔任被告金景山公司發行商業本票之保證人，保證該商業本票到期兌付，故被
    告金景山公司於約定額度內所簽發之商業本票，原告不論其簽發日期為何，均須
    負保證兌付之責任。換言之，該票據保證契約一直有效，而被告等應立即償還原
    告所墊付支票款，此由八十七年五月八日起至八十九年六月二十一日紙，先後十
    二次由原告撥款墊付甚明。至於本件請求之末筆代墊款項，期商業本票提示後由
    原告代墊款項之日期為八十九年七月十日，此有原告代墊之其他應收款轉帳支出
    傳票、本票帳戶入帳收入傳票、本票帳戶出帳交易登錄可稽。
  (2)對於被告五千萬元及三千萬元借款之請求，原告亦提出撥款及匯入傳票以玆佐證
    ，計有八十八年七月八日五千萬元之撥款轉出傳票及款項匯入被告乙○○帳入之
    收入傳票、八十八年十月二十六日三千萬元之撥款轉出傳票及款項匯入被告金景
    山公司帳戶之收入傳票可證。
  (3)被告雖抗辯其為九二一受災戶，利率應受優惠，惟查被告金景山公司所經營者為
    休閒觀光旅遊業，且其遊園場地；、設施並未直接遭受震災損害，無法適用減低
    利率之優惠規定，況原告請求之二筆借款均係在震災後撥貸，故被告上開抗辯均
    不足採信。
三、證據：提出票據承兌保證契約影本一紙、本票影本一應收保證款項備查卡影本一
    紙、保證書影本一紙、借款本票影本二紙、授信約定書影本五紙、金景山公司委
    託書影本十二紙、其他應收款轉帳支出傳票影本一紙、本票帳戶入帳收入傳票影
    本一紙、本票帳戶出帳交易登錄影本一紙、撥款轉出傳票影本一紙、乙○○帳戶
    收入傳票影本一紙、撥款轉出傳票影本一紙及金景山公司帳戶收入傳票影本一紙
    為證。
乙、被告方面面：被告均未於最後言詞辯論期日到庭，據其先前到庭之聲明及陳述如
    下：
一、聲明：原告之訴駁回。
二、陳述：否認原告主張借款之事實。
    理      由
一、被告均未於言詞辯論期日到場，核無民事訴訟法第三百八十六條各款所列情形，
    應依原告之聲請，由其一造辯論而為判決。
二、原告起訴主張：被告金景山公司邀同被告丙○○、乙○○、丁○○、甲○○四人
    為連帶保證人向原告借款，目前尚積欠原告借款本金、利息及違約金如附表編號
    1.2.所示之事實及被告丙○○、乙○○、丁○○、甲○○四人共同簽發如附表編
    號3.所示之本票向原告借款五千萬元之事實，業經原告提出票據承兌保證契約影
    本一紙、本票影本一應收保證款項備查卡影本一紙、保證書影本一紙、借款本票
    影本二紙、授信約定書影本五紙、金景山公司委託書影本十二紙、其他應收款轉
    帳支出傳票影本一紙、本票帳戶入帳收入傳票影本一紙、本票帳戶出帳交易登錄
    影本一紙、撥款轉出傳票影本一紙、乙○○帳戶收入傳票影本一紙、撥款轉出傳
    票影本一紙及金景山公司帳戶收入傳票影本一紙為證，故應堪採信。被告空言否
    認上開事實，尚難採信。從而原告依借款契約、連帶保證契約請求被告金景山實
    業股份有限公司、丙○○、乙○○、丁○○、甲○○應連帶給付原告如附表編號
    1.、2.所示之借款本金及利息、違約金，暨請求被告丙○○、乙○○、丁○○、
    甲○○應連帶給付原告如附表編號3.所示之五千萬元票款及利息，為有理有，應
    予准許。原告雖另請求如編號3.所示之違約金，惟查：原告係依票據法律關係請
    求編號3.所示之票款、利息暨違約金，依票據法第第一百二十四條準用第九十七
    條之規定，本票之執票人僅得請求票款及其約定利息，不得請求違約金，故原告
    依票據法律關係請求上開違約金，於法無據應予駁回。
三、據上論結，本件原告之訴為一部有理由，一部無理由，依民事訴訟法第三百八十
    五條第一項前段、第七十九條但書、第八十五條第二項，判決如主文。
中      華      民      國     九十     年      六      月      五      日
                              臺灣臺中地方法院民事第四庭
~B法      官  陳毓秀
右為正本係照原本作成
如不服本判決，應於判決送達後二十日內，向本院提出上訴狀。
中      華      民      國     九十     年      六      月      五      日
~B法院書記官  黃惠君


司法院資訊處製作；財團法人民間司法改革基金會備份。
